臺灣嘉義地方法院刑事判決　　　　　　　　96年度易字第99號
公　訴　人　臺灣嘉義地方法院檢察署檢察官
被　　　告　乙○○○
選任辯護人　林德昇律師
　　　　　　謝耿銘律師
上列被告因詐欺案件，經檢察官提起公訴（九十五年度偵緝字第
三五四號），本院判決如下：
    主  文
乙○○○連續意圖為自己不法之所有，以詐術使人將本人之物交
付，處有期徒刑壹年貳月，減為有期徒刑柒月。
    事  實
一、乙○○○與甲○○原均係址設臺北市○○○路○段九七巷二
    弄一一之二號一樓「以賽亞服飾店」員工，甲○○於民國八
    十九年四月間離職後，仍與乙○○○配合製作服飾賺取工錢
    。乙○○○竟於九十年一月（起訴書誤載為八十九年六月）
    間起，意圖為自己不法之所有，基於概括之犯意，向甲○○
    佯稱其與副總統呂秀蓮之祕書呂芳銀及民進黨內重要人士熟
    稔，可爭取民進黨制服製作之訂單，再交由甲○○製作賺取
    工錢，乙○○○嗣以民進黨內重要人士需要疏通及需先出資
    購買布料為由，要求甲○○分擔部分費用，致甲○○陷於錯
    誤，自九十年六月間起至同年九月間為止，陸續自其第一商
    業銀行汐止分行（下稱一銀汐止分行）帳號0000000
    0000號帳戶以如附表所示之提領現金方式交付乙○○○
    共計新臺幣（下同）六十七萬二千元。嗣乙○○○避不見面
    ，經甲○○發現有異後向民進黨查證並無乙○○○所稱上開
    情事，始悉上情。
二、案經甲○○訴由法務部調查局臺北縣調查站移送臺灣士林地
    方法院檢察署呈請臺灣高等法院檢察署令轉臺灣嘉義地方法
    院檢察署檢察官偵查起訴。
    理  由
壹、程序方面：
一、按被告以外之人於審判外之陳述，經當事人於審判程序同意
    作為證據，法院審酌該言詞陳述或書面陳述作成時之情況，
    認為適當者，亦得為證據。當事人、代理人或辯護人於法院
    調查證據時，知有第一百五十九條第一項不得為證據之情形
    ，而未於言詞辯論終結前聲明異議，視為有前項之同意，刑
    事訴訟法第一百五十九條之五定有明文。查本件認定事實所
    引用之陳述證據，除告訴人甲○○於調查站調查及檢察事務
    官調查中之陳述外（此部分另見下述），經本院於審理時提
    示被告乙○○○及其辯護人均表示無意見，迄於言詞辯論終
    結前亦未聲明異議，可認為同意作為證據，本院審酌該陳述
    證據之取得過程並無瑕疵，與本案待證事實間復具有相當之
    關聯性，以之為本案證據尚無不當，自得採為證據，先予敘
    明。
二、告訴人甲○○於調查站調查及檢察事務官調查中之陳述，性
    質上屬被告以外之人於審判外之陳述，被告既不同意作為證
    據，且不符刑事訴訟法所定得例外作為證據之情形，自無證
    據能力。
貳、實體方面：
一、訊據被告乙○○○固對於曾於九十年八月二十二日持告訴人
    甲○○上開一銀汐止分行帳戶提款卡提款三萬元之事實供承
    不諱，惟矢口否認有何詐欺犯行，辯稱：當時欲與告訴人合
    夥成立工作室，為承租店面需先支付押金，徵得告訴人同意
    後始於九十年八月二十二日提款三萬元，絕無詐欺取財之犯
    意云云。惟查：
  (一)上開事實，業據告訴人於偵查（見第三五四號偵查卷第一三
    、一四頁、第九六九號偵查卷第二七、二八頁）及本院（見
    本院卷第五七至六九、一二四至一三一、一六五至一七一頁
    ）以證人身分具結證述綦詳，並有告訴人一銀汐止分行帳號
    00000000000號帳戶存摺影本（見第二二四五號
    偵查卷一一至一六頁）、一銀汐止分行九十六年十月三十日
    一汐止字第九○○六七號函及所附ＡＴＭ轉帳資料（見本院
    卷第一五一至一五四頁）及被告所親筆書立分紅計算表（見
    第三五四號偵查卷第三三頁）附卷可稽。又呂秀蓮副總統辦
    公室並無人認識被告，亦從未委其訂製服裝；民主進步黨黨
    部並無委託他人製作衣服等情，亦有總統府公共事務室九十
    一年五月二十一日用牋（見第二二四五號偵查卷二七頁）及
    民主進步黨中央黨部九十一年七月二十九日函（見第二二四
    五號偵查卷三五頁）在卷足憑。且告訴人經法務部調查局施
    以測謊鑑定，就其共交付被告六十九萬多元予被告，經測試
    無情緒波動之反應，研判未說謊，有該局九十六年七月十日
    調科南字第○九六○○二九四三八○號測謊報告書（見本院
    卷第七七頁）及測謊鑑定過程參考資料在卷可按（外放資料
    袋內）。而測謊鑑定，係依一般人在說謊時，會產生遲疑、
    緊張、恐懼、不安等心理波動現象，乃利用測謊儀器將受測
    者之上開情緒波動反應情形加以紀錄，用以判別受測者所供
    述之真實性，倘受測者愈想壓抑其謊言所產生之情緒，在測
    謊儀器上會愈產生明顯之情緒波動反應，反之，則無此不實
    之波動反應。從而測謊鑑定結果，如就否認犯罪有不實之情
    緒波動反應，並非不得供審判上之參酌（最高法院九十一年
    度臺上字第四○八○號判決參照）。法務部調查局為國內專
    業之測謊鑑定機構，其測試資料，包括：測謊同意書、測謊
    對象身心狀況調查表、測謊問卷內容題組、生理紀錄圖（含
    呼吸、膚電、脈搏）、測謊儀器運作情形、測謊施測環境評
    估、施測者專業資格證明等，形式上符合測謊基本形式要件
    。經以「控制問題法」、「混合問題法」而為專業測試之結
    果，自具參考價值，且與上開事證適足相互印證。
  (二)被告雖辯稱：當時欲與告訴人合夥成立工作室，為承租店面
    需先支付押金，徵得告訴人同意後始提款三萬元云云，惟經
    告訴人否認，復未提出證據證明洽談房屋租賃乙事，所辯即
    難遽採。縱其所述為支付租屋定金而自告訴人上開一銀汐止
    分行帳戶提領三萬元屬實，然其供承事後未實際承租房屋（
    見本院卷第二六頁），何以未主動與告訴人聯絡商討返還此
    筆款項，乃至五年後於偵查中經通緝到案後，於九十五年十
    二月二十一日始返還予告訴人，實與常情不符。被告自承其
    邀告訴人出資後，從未接過服裝訂單（見第三六一號偵查卷
    第二一頁、第九六九號偵查卷第一○頁），亦未成立工作室
    （見本院卷第一八三頁），復未提出購買布料或認識副總統
    呂秀蓮之祕書呂芳銀或其他民進黨內重要人士之證明，則其
    不斷向告訴人索款之用途，實有疑義。況證人即被告於「以
    賽亞服飾店」任職時之同事丁○○、丙○○於本院亦均證述
    ：被告曾說與許多高官夫人熟識，與水蓮會、婦聯會會員都
    很熟，並曾邀其合資開店等語（見本院卷第一○二、一○六
    、一一○頁），其二人與被告無任何仇怨嫌隙，當無任意設
    詞誣陷被告，身處以證人身分具結負偽證重罪之必要，其所
    為之指證，自堪憑採，可見被告確曾在外向人吹噓自己人脈
    關係良好，易使人誤信能接獲服裝訂單。被告於偵查中表示
    拒絕接受測謊（見第九六九號偵查卷第二六、六六、六七頁
    ），嗣雖於九十六年五月二日本院審理期日同意接受測謊，
    惟於九十六年七月五日至調查局時自稱罹患心臟病且甫經心
    臟手術，調查人員認不合測謊條件不宜測謊，故未測謊，有
    法務部調查局九十六年七月十日調科南字第○九六○○二九
    四三八○號測謊報告書在卷可按（見本院卷第七七頁），被
    告復於本院自稱曾於九十六年七月一日國防醫學院三軍總醫
    院作過心臟手術等語（見本院卷第一三一、一三二頁），經
    本院向國防醫學院三軍總醫院函查被告就診情形，該院覆稱
    ：被告於九十六年五月四日首次至該院心臟內科門診，經安
    排相關檢查，運動心電圖有缺氧現象，心臟超音波之心臟收
    縮功能正常。被告於九十六年七月一日至同年七月二日住院
    ，接受心導管檢查，冠狀動脈無明顯異常等情，有國防醫學
    院三軍總醫院九十六年十月三十一日集逵字第○九六○○一
    七四九○號函附卷可參（見本院卷第一五○頁），足見被告
    於九十六年七月五日至調查局測謊時，並無其所稱罹患心臟
    病且甫經心臟手術情形，其於偵審中始終拒絕接受測謊，如
    其辯稱未曾收受告訴人所交付之現金為真，何以情虛拒絕接
    受測謊，而告訴人經測謊結果，就其共交付被告六十九萬多
    元予被告，經測試無情緒波動之反應，研判未說謊，亦有上
    開測謊鑑定報告書在卷可憑，尤見被告所辯實難採信。
  (三)至告訴人所述提款及交款地點雖與上開一銀汐止分行九十六
    年十月三十日一汐止字第九○○六七號函及所附ＡＴＭ轉帳
    資料略有出入，惟其於調查及本院始終證述確有將附表所示
    金錢如數交付被告等語，且時間已久證人記憶難免模糊，尚
    不足以否定其關於確曾交付如附表所示款項予被告基本事實
    證述之真實性。又告訴人上開一銀汐止分行帳戶雖有連續或
    同日提領多次之記錄，然告訴人既深信被告所言可接獲服裝
    訂單，則於其三個月內密集多次提領款項交予被告，亦難謂
    有悖於常情。
  (四)綜上所述，堪認被告於要求告訴人交付款項之初，即有不法
    所有之詐欺意圖，所辯無非飾卸之詞，均不足採，本案事證
    明確，其犯行堪以認定。
三、被告行為後，刑法於九十四年二月二日修正公布，並於九十
    五年七月一日施行，有關本件情形：
  (一)刑法第三百三十九條第一項之罪之法定本刑中關於罰金刑最
    低額部分，依修正後刑法第三十三條第五款規定為「新臺幣
    一千元以上，以百元計算之」，較舊法所定罰金最低額為「
    銀元一元以上」為重，依刑法第二條第一項規定，以修正前
    之規定為有利於被告。
  (二)刑法第五十六條連續犯之規定經修正刪除，連續犯之規定經
    刪除後，數行為將予分論併罰，而數罪併罰之結果較論以連
    續犯裁判上一罪之情形為重。經比較新舊法結果，以行為時
    舊法之規定有利於被告，自應適用舊法之規定，亦即仍依連
    續犯之規定論處。
  (三)綜其全部罪刑之結果而為比較後，以上均應適用行為時之規
    定。
四、刑法第三百三十九條第一項之罪之法定本刑中關於罰金之規
    定，依九十五年六月十四日增訂公布之刑法施行法第一條之
    一：「中華民國九十四年一月七日刑法修正施行後，刑法分
    則編所定罰金之貨幣單位為新臺幣」「九十四年一月七日刑
    法修正時，刑法分則編未修正之條文定有罰金者，自九十四
    年一月七日刑法修正施行後，就其所定數額提高為三十倍。
    但七十二年六月二十六日至九十四年一月七日新增或修正之
    條文，就其所定數額提高為三倍」，由原先以銀元計算，並
    依罰金罰鍰提高標準條例第一條前段提高十倍之規定，修正
    為依新臺幣計算並提高為三十倍。參酌刑法施行法第一條之
    一之立法說明，該條文第二項係「考量新修正之刑法施行後
    ，不再適用『現行法規所定貨幣單位折算新臺幣條例』，為
    使罰金數額趨於一致，避免衍生新舊法比較適用問題，以緩
    和實務適用法律之衝擊之前提下，規定第二項如上」，顯見
    刑法施行法第一條之一第二項增訂後，自無再與「現行法規
    所定貨幣單位折算新臺幣條例」、「罰金罰鍰提高標準條例
    」比較新舊法適用有關刑法分則編未修正之條文定有罰金者
    之必要，附此敘明。
五、核被告所為，係犯刑法第三百三十九條第一項之詐欺取財罪
    。被告多次詐欺犯行，時間緊接，方法相同，觸犯構成要件
    相同之罪名，顯係基於概括之犯意為之，為連續犯，爰依修
    正前刑法第五十六條規定論以一罪，並依法加重其刑。爰審
    酌被告係小學畢業之智識程度，自稱認識名人向告訴人詐財
    之犯罪手段，犯罪所得達六十七萬二千元，犯後猶飾詞否認
    ，毫無悔意之態度，浪費國家司法資源，情節非輕，惡性甚
    重，迄未與告訴人達成和解等一切情狀，量處如主文所示之
    刑。公訴人雖就被告犯行具體求刑為有期徒刑二年六月，然
    本院斟酌其具體犯罪情節及上述各情，認求刑部分尚屬過重
    ，爰於上開求刑範圍內，予以斟酌，而認應處以主文所示之
    刑度為妥適，併此敘明。再按犯罪在中華民國九十六年四月
    二十四日以前者，除本條例另有規定外，依下列規定減刑：
    一、死刑減為無期徒刑。二、無期徒刑減為有期徒刑二十年
    。三、有期徒刑、拘役或罰金，減其刑期或金額二分之一。
    中華民國九十六年罪犯減刑條例第二條第一項定有明文。查
    被告本案犯罪時間在中華民國九十六年四月二十四日以前，
    復無不得減刑之例外情形，自合於上開條例第二條第一項第
    三款之規定，應減其宣告刑二分之一，以資懲儆。
六、公訴意旨另以：被告於八十九年六月間起意圖為自己不法之
    所有，向告訴人甲○○佯稱其為民進黨「水蓮會」會員，與
    副總統呂秀蓮之祕書呂芳銀、呂芳蓮等人熟稔，可爭取民進
    黨制服製作之訂單，邀請告訴人入股投資。告訴人同意後，
    被告即以民進黨內重要人士需要疏通為由，要求告訴人分擔
    部分費用，致告訴人陷於錯誤，於九十年六月二十二日匯款
    二萬元至被告玉山銀行土城分行帳號0000000000
    000號帳戶，因認被告此部分亦涉有刑法第三百三十九條
    第一項之詐欺取財罪嫌等語，惟證人甲○○於本院證述：此
    筆二萬元匯款係被告說家裡有急用向其借款，其向朋友借得
    二萬元後始匯款予被告，與製作制服無關等語（見本院卷第
    六五、一二八、一六七頁），證人既稱此筆款項為借款，與
    被告邀其出資製作服裝無關，本諸罪疑惟輕原則，尚難遽認
    筆二萬元匯款係被告詐欺所得，是被告此部分之犯罪尚屬不
    能證明，惟因公訴人指此部分與被告上開論罪科刑之詐欺取
    財罪部分，有連續犯之裁判上一罪之關係，爰不另為無罪之
    諭知。
據上論斷，應依刑事訴訟法第二百九十九條第一項前段，刑法第
二條第一項前段、第五十六條（修正前）、第三百三十九條第一
項（修正前）、第三十三條第五款（修正前），刑法施行法第一
條之一第一項、第二項前段，中華民國九十六年罪犯減刑條例第
二條第一項第三款、第七條，判決如主文。
本案經檢察官陳志川到庭執行職務。
中　　華　　民　　國　九十六　年　 十二 　月  三十一　日
                  刑事第三庭    審判長法  官  陳仁智
                                      法  官  陳蒨儀
                                      法  官  鄭雅文
以上正本證明與原本無異。
如不服本判決，應於判決送達後十日內向本院提出上訴狀，上訴
書狀依法應敘述具體理由，如未敘述具體理由者，應於上訴期間
屆滿後二十日內補提理由書於本院（均應附繕本）。告訴人或被
害人如對於本判決不服者，應具備理由請求檢察官上訴，其上訴
期間之計算係以檢察官收受判決正本之日期為準。
中　　華　　民　　國　九十六　年　 十二 　月  三十一　日
                                    　書記官　鄭翔元
附錄論罪科刑法條：
刑法第三百三十九條
意圖為自己或第三人不法之所有，以詐術使人將本人或第三人之
物交付者，處五年以下有期徒刑、拘役或科或併科一千元以下罰
金。
以前項方法得財產上不法之利益或使第三人得之者，亦同。
前二項之未遂犯罰之。
附表：
┌──┬──────────┬───────┐
│編號│提    款    時    間│金額（新臺幣）│
├──┼──────────┼───────┤
│一  │九十年六月十四日    │二萬元        │
├──┼──────────┼───────┤
│二  │九十年六月二十日    │五千元        │
├──┼──────────┼───────┤
│三  │九十年六月二十二日  │二萬元        │
├──┼──────────┼───────┤
│四  │九十年七月三日      │一萬元        │
├──┼──────────┼───────┤
│五  │九十年七月四日      │一萬元        │
├──┼──────────┼───────┤
│六  │九十年七月五日      │二萬元        │
├──┼──────────┼───────┤
│七  │九十年七月五日      │一萬元        │
├──┼──────────┼───────┤
│八  │九十年七月九日      │三萬元        │
├──┼──────────┼───────┤
│九  │九十年七月九日      │二萬元        │
├──┼──────────┼───────┤
│一○│九十年七月九日      │二萬元        │
├──┼──────────┼───────┤
│一一│九十年七月十一日    │一萬元        │
├──┼──────────┼───────┤
│一二│九十年七月十六日    │二萬元        │
├──┼──────────┼───────┤
│一三│九十年七月十六日    │二萬元        │
├──┼──────────┼───────┤
│一四│九十年七月十六日    │二萬元        │
├──┼──────────┼───────┤
│一五│九十年七月十七日    │三萬元        │
├──┼──────────┼───────┤
│一六│九十年七月十七日    │二萬元        │
├──┼──────────┼───────┤
│一七│九十年七月十八日    │三萬元        │
├──┼──────────┼───────┤
│一八│九十年七月二十七日  │一萬元        │
├──┼──────────┼───────┤
│十九│九十年七月三十一日  │一萬元        │
├──┼──────────┼───────┤
│二○│九十年八月一日      │二萬元        │
├──┼──────────┼───────┤
│二一│九十年八月一日      │二萬元        │
├──┼──────────┼───────┤
│二二│九十年八月一日      │二萬元        │
├──┼──────────┼───────┤
│二三│九十年八月一日      │五千元        │
├──┼──────────┼───────┤
│二四│九十年八月十日      │二萬元        │
├──┼──────────┼───────┤
│二五│九十年八月十日      │二萬元        │
├──┼──────────┼───────┤
│二六│九十年八月十日      │七千元        │
├──┼──────────┼───────┤
│二七│九十年八月十六日    │二萬元        │
├──┼──────────┼───────┤
│二八│九十年八月十六日    │二萬元        │
├──┼──────────┼───────┤
│二九│九十年八月十六日    │二萬元        │
├──┼──────────┼───────┤
│三○│九十年八月二十一日  │一萬元        │
├──┼──────────┼───────┤
│三一│九十年八月二十二日  │二萬元        │
├──┼──────────┼───────┤
│三二│九十年八月二十三日  │二萬元        │
├──┼──────────┼───────┤
│三三│九十年八月二十三日  │五千元        │
├──┼──────────┼───────┤
│三四│九十年八月二十四日  │三千元        │
├──┼──────────┼───────┤
│三五│九十年八月二十六日  │二千元        │
├──┼──────────┼───────┤
│三六│九十年八月三十日    │二萬元        │
├──┼──────────┼───────┤
│三七│九十年八月三十日    │二萬元        │
├──┼──────────┼───────┤
│三八│九十年八月三十日    │二萬元        │
├──┼──────────┼───────┤
│三九│九十年九月二十一日  │二萬元        │
├──┼──────────┼───────┤
│四○│九十年九月二十一日  │二萬元        │
├──┼──────────┼───────┤
│四一│九十年九月二十一日  │五千元        │
├──┴──────────┴───────┤
│合計：六十七萬二千元                      │
└─────────────────────┘
